【裁判字號】    97,訴,1354
【裁判日期】    971224
【裁判案由】    違反槍砲彈藥刀械管制條例
【裁判全文】
臺灣屏東地方法院刑事判決              97年度訴字第1354號
公  訴  人  臺灣屏東地方法院檢察署檢察官
被      告  乙○○
                    現另案於屏東看守所觀察勒戒
指定辯護人  本院公設辯護人  甲○○
上列被告因違反槍砲彈藥刀械管制條例案件，經檢察官提起公訴
（97年度偵字第5492號）本院判決如下：
    主  文
乙○○犯非法持有可發射子彈具有殺傷力之槍枝罪，處有期徒刑
貳年，併科罰金新臺幣貳拾萬元，罰金如易服勞役，以新臺幣貳
仟元折算壹日，緩刑伍年，並向國庫支付新臺幣拾萬元。扣案之
仿BERETTA 廠半自動手槍之改造手槍（槍枝管制編號：00000000
00號）壹枝、具殺傷力之制式子彈壹顆及非制子彈壹顆，均沒收
。
    事  實
一、乙○○明知非經許可，不得非法持有可發射子彈具有殺傷力
    之改造手槍及子彈，竟未經許可，於民國97年8 月上旬某日
    ，在屏東市大都網咖店，向一姓名年籍不詳綽號「阿賢」之
    成年男子人，以新臺幣（下同）5,000 元之代價購買具殺傷
    力仿BERETTA 半自動手槍之改造手槍（槍枝管制編號：0000
    000000號）1 枝、具殺傷力之制式子彈2 顆及非制式子彈2
    顆，並予以持有之，以供防身之用。嗣於97年8 月24日13時
    許，在屏東縣屏東市○○路61號皇星汽車旅館130 號房為警
    當場查獲，並扣得上開槍、彈。
二、案經屏東縣政府警察局屏東分局報由臺灣屏東地方法院檢察
    署檢察官偵查起訴。
    理  由
一、證據能力（即內政部警政署刑事警察局97年9 月10日刑鑑字
    第0970132786號鑑定書：
  (一)依刑事訴訟法第159 條第1 項之立法理由，可知該條所謂「
    除法律有規定者」，尚包括同法第206 條之鑑定報告，故書
    面之鑑定報告，即屬法律容許鑑定人以書面代替到庭陳述，
    無傳聞法則之適用而有證據能力。
  (二)又依同法第198 條、第208 條之規定，所謂鑑定乃指於刑事
    訴訟程序中為取得證據資料而由檢察官或法官指定具有特別
    知識經驗之鑑定人、學校、機關或團體，就特定之事物，以
    其專業知識加以分析、實驗而作判斷，以為偵查或審判之參
    考。故而，不論鑑定人或鑑定機關、學校、團體，均應由檢
    察官或法官視具體個案之需要而為選任，始符合刑事訴訟法
    第198 條、第208 條之規範本旨，否則所為鑑定，仍屬於傳
    聞證據。
  (三)惟對於司法警察機關調查中之案件，或有量大或急迫之情形
    ，為因應實務之現實需求，認為當然有鑑定之必要者，因司
    法警察等偵查輔助機關，依刑事訴訟法第229 、230 、231
    條之規定，即有協助或受檢察官指揮偵查犯罪之權限，故此
    偵查輔助機關於案件，於案件未移送檢察官偵辦前之調查犯
    罪階段，依據檢察長事先所概括選任鑑定機關，先行將尿液
    、血液、毒品、槍砲、彈藥、刀械等證物送請各該選任鑑定
    機關實施鑑定，此種由司法警察機關先行送由檢察長概括選
    任鑑定機關實施鑑定，該警察機關所為，如同係檢察官之手
    足，亦應視同受承辦檢察官所選任或囑託而執行鑑定業務，
    故各該概括選任鑑定機關所出具之書面鑑定報告亦應有證據
    能力。
  (四)經查，上開毒品鑑定書之鑑定單位即內政部警政署刑事警察
    局、法務部調查局，係臺灣高等法院檢察署於92年9 月9日
    以檢文允字第0921001203號函所附由臺灣高等法院檢察署檢
    察長概括選任鑑定機關表列「鑑定項目三」、「槍彈有無殺
    傷力之鑑定」之鑑定機關，故上開鑑定書既係由司法警察機
    關先行送由檢察長概括選任鑑定機關實施鑑定，該警察機關
    所為，如同係檢察官之手足，亦應視同受承辦檢察官所選任
    或囑託而執行鑑定業務，屬於法律容許鑑定人以書面代替到
    庭陳述，無傳聞法則之適用而有證據能力。
二、上開犯罪事實，業據被告於本院審理時坦承不諱，並有扣案
    具殺傷力仿BERETTA 廠半自動手槍之改造手槍（槍枝管制編
    號：0000000000號）1 枝、具殺傷力之制式子彈2 顆及非制
    式子彈2 顆為證。再者上開槍、彈經送內政部警政署刑事警
    察局鑑定結果為：送鑑改造手槍1 枝，認係由仿BERETTA 廠
    半自動手槍製造之槍枝，換裝土造金屬槍管而成之改造手槍
    ，擊發功能正常，可擊發適用子彈，認具殺傷力；送鑑子彈
    4 顆，其中2 顆，認係口徑9mm 制式子彈，採樣1 顆試射，
    可擊發，認具殺傷力；另2 顆認係非制式子彈，由金屬彈殼
    組合直徑9.0 ±0.5mm 金屬彈頭而成，採樣1 顆試射，可擊
    發，認具殺傷力，有卷存內政部警政署刑事警察局97年9 月
    10日刑鑑字第0970132786號鑑定書1 紙可稽。此外，復有照
    片2 幀在卷可證，足見被告上開自白與事實相符，本件事證
    明確，被告犯行已堪認定。
三、論罪科刑：
  (一)核被告所為，係犯槍砲彈藥刀械管制條例第8 條第4 項之未
    經許可持有其他可發射子彈具有殺傷力之改造手槍罪及同條
    例第12條第4 項之未經許可持有子彈罪。
  (二)想像競合犯：被告所犯上開二罪間，係一行為觸犯數罪名之
    想像競合關係，應從一重依未經許可持有可發射子彈具有殺
    傷力之改造手槍罪處斷。
  (三)酌減：被告所犯未經許可持有其他可發射子彈具有殺傷力槍
    枝罪之法定本刑為3 年以上10年以下有期徒刑之罪，其素行
    良好，尚無前科紀錄，有臺灣高等法院被告前案紀錄表1 份
    在卷可稽，其僅因一時失慮，而持有扣案槍、彈，且該槍彈
    並非由被告向他人價購或受讓而取得，其持有槍彈後亦未持
    以犯案，未造成實際危害，倘逕予宣告被告法定最低度之有
    期徒刑3 年，猶嫌過重，是其犯罪之情狀尚堪憫恕，依社會
    一般觀念在客觀上足以引起一般同情，爰依刑法第59條之規
    定，酌予減輕其刑。
  (四)本院審酌被告為69年3 月2 日生，28歲，高職肄業（見警卷
    調查筆錄受詢問人資料欄），其正值年少，於其同年齡層而
    言，智識程度非高，其未經許可，持有具殺傷力之改造手槍
    及子彈，對於他人生命、身體以及社會治安造成潛在之危險
    與不安，實有可議，惟念及被告僅係因一時失慮，而持有扣
    案槍、彈，其持有槍、彈後亦未持以犯案，造成之危害尚非
    嚴重等一切情狀，爰量處如主文所示之刑，併就所處罰金刑
    部分，諭知如易服勞役之折算標準，以示懲戒。被告未曾受
    有期徒刑以上刑之宣告，此有臺灣高等法院被告前案紀錄表
    1 份附卷可憑，經此偵審程序，信當知所警惕，本院考量被
    告年歲尚輕，仍有漫長人生待其努力，因認其所處之刑以暫
    不執行為當，爰併予宣告緩刑5 年，並命被告向國庫支付新
    臺幣十萬元。
  (五)沒收：
    扣案之仿BERETTA 廠半自動手槍之改造手槍（槍枝管制編
      號：0000000000號）1 枝、具殺傷力之制式子彈1 顆及非
      制子彈1 顆，分別係屬槍砲彈藥刀械管制條例第4 條第1
      項第1 款、第2 款所定，未經許可不得持有之違禁物，爰
      均依刑法第38條第1 項第1 款之規定宣告沒收。
    又按子彈一經試射，其彈藥部分已因擊發而燃燒殆盡，其
      餘部分亦裂解為彈頭及彈殼，已不具子彈之外型及功能（
      最高法院91年台上字第4492號判決意旨參照）。扣案具有
      殺傷力之制式子彈及非制式子彈各1 顆，因囑託內政部警
      政署刑事警察局鑑驗，經該局實際試射擊發，僅餘彈頭及
      彈殼，已失去子彈之功能而不具有殺傷力，自非違禁物，
      爰不予宣告沒收。
四、據上論結，應依刑事訴訟法第299 條第1 項前段，槍砲彈藥
    刀械管制條例第8 條第4 項、第12條第4 項，刑法第11條前
    段、第55條、第42條第3 項前段、第59條、第74條第1 項第
    1 款、第2 項第4 款、第38條第1 項第1 款，判決如主文。
中    華    民    國    97    年    12    月    24    日
                  刑事第一庭  審判長法  官  潘正屏
                                    法  官  羅培毓
                                    法  官  曾吉雄
以上正本證明與原本無異。
如不服本判決應於收受判決後10日內向本院提出上訴書狀，並
應敘述具體理由；其未敘述上訴理由者，應於上訴期間屆滿後
20日內向本院補提理由書（均須按他造當事人之人數附繕本）
「切勿逕送上級法院」。
中    華    民    國    97    年    12    月    24    日
                                    書記官  卓春成
本件論罪科刑法條：
槍砲彈藥刀械管制條例第8條
未經許可，持有、寄藏或意圖販賣而陳列第1 項所列槍枝者，處
3 年以上10年以下有期徒刑，併科新臺幣700 萬元以下罰金。
槍砲彈藥刀械管制條例第12條
未經許可，持有、寄藏或意圖販賣而陳列子彈者，處5 年以下有
期徒刑，併科新台幣300 萬元以下罰金。


司法院資訊處製作；財團法人民間司法改革基金會備份。
